【裁判字號】    89,台上,1967
【裁判日期】    890413
【裁判案由】    偽造有價證券
【裁判全文】
最高法院刑事判決                              八十九年度台上字第一九六七號
    上訴人  台灣高等法院檢察署檢察官
    被  告  甲○○
右上訴人因被告偽造有價證券案件，不服台灣高等法院中華民國八十九年一月十三日
第二審判決（八十八年度上訴字第三九一四號，起訴案號：台灣板橋地方法院檢察署
八十七年度偵字第一三三六五號），提起上訴，本院判決如左：
    主  文
上訴駁回。
    理  由
按刑事訴訟法第三百七十七條規定，上訴於第三審法院，非以判決違背法令為理由，
不得為之。是提起第三審上訴，應以原判決違背法令為理由，係屬法定要件。如果上
訴理由狀並未依據卷內訴訟資料，具體指摘原判決不適用何種法則或如何適用不當，
或所指摘原判決違法情事，顯與法律規定得為第三審上訴理由之違法情形，不相適合
時，均應認其上訴為違背法律上之程式，予以駁回。本件原判決撤銷第一審不當之判
決，改判依牽連犯關係，從一重論處被告甲○○意圖供行使之用，而偽造有價證券罪
刑，併予緩刑。已詳認定犯罪事實之依據及憑以認定之理由，並對上訴人否認犯罪
之辯詞，如何不足採信，均已依據卷內資料予以指駁及說明，從形式上觀察，原判決
並無任何違背法令之處。上訴意旨雖以(一)刑法第五十九條之酌量減輕其刑，必須犯罪
另有特殊之原因與環境等等，在客觀上足以引起一般同情，認為即予宣告法定低度刑
期猶嫌過重者，始有其適用（本院四十五年度台上字第一一六五號判例參照）。至情
節輕微，事後賠償，係為法定刑內從輕科刑之標準，非為酌量減輕之理由，本件被告
就詐借新台幣（下同）十八萬元部分，先稱係林許美麗託照顧其侄子許家棋之託顧費
，於原審更異其詞，改稱係其自己欲購車代步之款，第一審判決乃審酌被告本件偽造
有價證券持以詐借現金之犯罪所生危害，事後未坦承犯行，且多方狡飾刑責之態度及
無犯罪紀錄而量處有期徒刑三年二月，而被告向林許美麗詐欺二十萬元、十八萬元，
分別在八十七年四月、五月間，是否係一時貪念已不無可議，且該二十萬元、十八萬
元之數，能否謂所得不多，亦有酌之處，縱如原審所認所得不多，事後業已返還，
足徵其尚具悔意，乃屬刑法第五十七條之犯罪所生之損害，犯罪後之態度等量刑輕重
之標準，則被告之行為是否有其特殊原因或環境所導致，在客觀上能否足以引起一般
同情之情況，原判決就此並未詳論，而認其犯罪情況顯可憫恕，有判決適用法則不當
之違法。(二)原判決認被告甲○○以偽造之有價證券向林許美麗詐借款二十萬元，另又
詐取十八萬元，而予論罪科刑，然被告另有向林許美麗租屋並未依約給付租金，且作
其他使用，藉以取得相當於租金之不法利益（此部分第一審判決認定犯罪事實，原審
則認與論罪科刑之詐欺取財事實構成要件有異，無何裁判上一罪之關係，既未據起訴
，無從審判，應退回檢察官另行處理），及經告訴毀損，侵占行為（此部分經第一審
判決認難併予審判，退回檢察官另行處理），綜觀被告之行為，能否認在客觀上足以
引起一般同情而顯可憫恕，可否認係一時失慮而罹刑章，均有詳酌之必要，原判決依
刑法第五十九條之規定酌減其刑，並宣告緩刑五年，均難謂妥適。其餘上訴理由詳見
林許美麗所具聲請上訴狀云云。然查事實審法院是否適用刑法第五十九條酌量減輕其
刑，係屬審判人員自由裁量之職權範圍。原審既已審酌被告犯罪情狀是否可憫恕之事
由，於理由內詳為記載，自難指為違法。又緩刑為勵自新之法，祇須合於刑法第七
十四條所定之條件，法院本有自由裁量之職權，原審對上訴人予以諭知緩刑，亦難以
此指摘為不當。次查刑事訴訟法第三百八十二條第一項所謂上訴書狀應述上訴之理
由，係指上訴書狀本身應述上訴理由而言，非可引用或檢附其他文書代替，以為上
訴之理由。蓋刑事訴訟法規定各種文書之制作，應具備一定之程式，其得引用其他文
書者，必有特別之規定始可（例如刑事訴訟法第四十八條、第三百七十三條），否則
，即難認其上訴已合法律上之程式。上訴人引用林許美麗之聲請上訴狀以為上訴理由
部分，依上開說明，殊非合法。上訴意旨置原判決之論於不顧，徒對原審自由裁量
之職權行使，任意指摘，及引用林許美麗之聲請上訴狀以為上訴理由，難謂已符合首
揭法定上訴要件，其上訴違背法律上之程式，應予駁回。
據上論結，應依刑事訴訟法第三百九十五條前段，判決如主文。
中      華      民      國    八十九    年      四      月     十三     日
                              最高法院刑事第七庭
                                  審判長法官  謝  家  鶴
                                        法官  洪  文  章
                                        法官  花  滿  堂
                                        法官  陳  世  淙
                                        法官  洪  佳  濱
      右正本證明與原本無異
                                              書  記  官
中      華      民      國    八十九    年      四      月    二十五    日


司法院資訊處製作；財團法人民間司法改革基金會備份。
